臺灣臺南地方法院刑事判決
110年度交易字第1275號
公  訴  人  臺灣臺南地方檢察署檢察官
被      告  張銀和



上列被告因公共危險案件，經檢察官提起公訴（110年度偵字第
25194號），本院判決如下：
    主  文
張銀和駕駛動力交通工具，而吐氣所含酒精濃度達每公升零點二
五毫克以上，累犯，處有期徒刑柒月。
    事  實
一、張銀和前因公共危險案件，經本院以109年度交簡字第240號
    判處有期徒刑4月確定，於民國109年11月2日易服社會勞動
    執行完畢。張銀和於110年11月21日22時許，在臺南市○○區○
    ○○00號，飲用威士忌後，隨即騎乘車牌號碼000─395號重機
    車上路。嗣於同日22時47分，騎乘上開車輛行經臺南市○○區
    ○○○00號前時，不慎失控自摔而人車倒地，警方獲報到場處
    理，並測試其呼氣酒精濃度，發現已達每公升1.04毫克，因
    而知悉上情。
二、案經臺南市政府警察局麻豆分局報告臺灣臺南地方檢察署檢
    察官偵查起訴。
    理  由
一、以下所引用卷內非供述證據性質之證據資料，均無違反法定
    程序取得之情形，依刑事訴訟法第158條之4規定之反面解釋
    ，均應有證據能力，合先敘明。
二、訊據被告張銀和否認涉犯酒後駕車犯行，辯稱：我那天沒有
    騎車，我沒有將車子發動，我是牽車，我要將機車牽到工寮
    去睡覺，因為我家隔壁是早餐店，我在家無法睡覺，因為我
    酒醉，車子不穩倒下，我無力將機車牽起來等語。經查：
㈠、張銀和於110年11月21日22時許，在臺南市○○區○○○00號飲用
    威士忌，嗣警方於同日22時45分許接獲民眾報案前往臺南市
    ○○區○○里○○○00號前，發現被告跌坐機車旁，於同日23時22
    分對被告實施酒測，發現其呼氣酒精濃度達每公升1.04毫克
    等情，有被告警詢筆錄（警卷第4頁）、臺南市政府警察局
    麻豆分局交通分隊道路交通事故當事人酒精測定紀錄表、財
    團法人台灣商品檢測驗證中心呼氣酒精測試器檢定合格證書
    、道路交通事故現場圖各1紙、現場照片21張在卷可按（警
    卷第13至21、第25至45頁），此部分之適時應堪認定。
㈡、本院勘驗警方密錄器影像，被告自承「我要騎去寮阿」、「
    我從我家騎過來而已」等語（本院卷第67頁），且從影像中
    可見被告之機車鑰匙插在機車鑰匙孔中（本院卷第74、83頁
    ），足認被告於酒後確實有騎乘機車上路，其辯稱並無發動
    機車只是牽車云云，不足採信。
㈢、綜上所述，本件事證明確，應予依法論科。　
三、查被告行為後，刑法第185條之3業經修正，並於111年1月28
    日經總統以華總一義字第11100012101號令修正公布，嗣於
    同年月30日生效。修正前刑法第185條之3規定：「駕駛動力
    交通工具而有下列情形之一者，處2年以下有期徒刑，得併
    科20萬元以下罰金：一、吐氣所含酒精濃度達每公升零點二
    五毫克或血液中酒精濃度達百分之零點零五以上。二、有前
    款以外之其他情事足認服用酒類或其他相類之物，致不能安
    全駕駛。三、服用毒品、麻醉藥品或其他相類之物，致不能
    安全駕駛。因而致人於死者，處3年以上10年以下有期徒刑
    ；致重傷者，處1年以上7年以下有期徒刑。曾犯本條或陸海
    空軍刑法第54條之罪，經有罪判決確定或經緩起訴處分確定
    ，於五年內再犯第1項之罪因而致人於死者，處無期徒刑或5
    年以上有期徒刑；致重傷者，處3年以上10年以下有期徒刑
    。」；修正後之規定則為：「駕駛動力交通工具而有下列情
    形之一者，處3年以下有期徒刑，得併科30萬元以下罰金：
    一、吐氣所含酒精濃度達每公升零點二五毫克或血液中酒精
    濃度達百分之零點零五以上。二、有前款以外之其他情事足
    認服用酒類或其他相類之物，致不能安全駕駛。三、服用毒
    品、麻醉藥品或其他相類之物，致不能安全駕駛。因而致人
    於死者，處3年以上10年以下有期徒刑，得併科200萬元以下
    罰金；致重傷者，處1年以上7年以下有期徒刑，得併科100
    萬元以下罰金。曾犯本條或陸海空軍刑法第54條之罪，經有
    罪判決確定或經緩起訴處分確定，於10年內再犯第1項之罪
    因而致人於死者，處無期徒刑或5年以上有期徒刑，得併科3
    00萬元以下罰金；致重傷者，處3年以上10年以下有期徒刑
    ，得併科200萬元以下罰金。」，經比較刑法第185條之3修
    正前後之結果，修正後之規定並未有利於被告，依刑法第2
    條第1項前段之規定，應適用被告行為時之法律，即修正前
    之刑法第185條之3之規定。故核被告所為係犯修正前刑法第
    185條之3第1項第1款駕駛動力交通工具而吐氣所含酒精濃度
    達每公升0.25毫克以上之罪。被告前有如事實欄所載之前科
    紀錄等情，有臺灣高等法院被告前案紀錄表1份在卷可稽。
    被告於有期徒刑執行完畢後，5年內故意再犯本件法定刑有
    期徒刑以上之罪，依刑法第47條第1項之規定，構成累犯。
    另司法院釋字第775號解釋文揭示：刑法第47條第1項規定：
    「受徒刑之執行完畢，或一部之執行而赦免後，5年以內故
    意再犯有期徒刑以上之罪者，為累犯，加重本刑至二分之一
    。」有關累犯加重本刑部分，不生違反憲法一行為不二罰原
    則之問題。惟其不分情節，基於累犯者有其特別惡性及對刑
    罰反應力薄弱等立法理由，一律加重最低本刑，於不符合刑
    法第59條所定要件之情形下，致生行為人所受之刑罰超過其
    所應負擔罪責之個案，其人身自由因此遭受過苛之侵害部分
    ，對人民受憲法第8條保障之人身自由所為限制，不符憲法
    罪刑相當原則，牴觸憲法第23條比例原則。於此範圍內，有
    關機關應自本解釋公布之日起2年內，依本解釋意旨修正之
    。於修正前，為避免發生上述罪刑不相當之情形，法院就該
    個案應依本解釋意旨，裁量是否加重最低本刑。又依上述解
    釋理由書之說明，所謂「一律加重最低本刑，致個案過苛部
    分，不符憲法罪刑相當原則及比例原則」之情形，應是指「
    因累犯加重之規定致無法處以最低法定本刑，使行為人所受
    之刑罰超過其所應負擔罪責」之個案（最高法院109年度台
    上字第714號刑事判決參照）。本案被告依其犯罪情節，並
    無處以法定最輕本刑仍顯過苛之情形，故在刑法第47條修正
    之前，仍應適用累犯之規定加重其刑。茲審酌被告呼氣酒精
    濃度數值、酒後騎乘機車對交通安全之影響程度、幸未肇事
    致他人受傷、前已曾因酒醉駕車遭科處刑責，本次猶然再犯
    ，顯見其忽視酒醉駕車對用路大眾交通安全之威脅、犯罪後
    於本院審理時否認酒後駕車之態度；另斟酌被告品行、智識
    程度、家庭、經濟狀況（均詳卷）等一切情狀，量處如主文
    所示之刑，以資懲儆。
據上論斷，應依刑事訴訟法第299條第1項前段，刑法第2條第1項
前段、修正前第185條之3第1項第1款、現行刑法第47條第1項，
刑法施行法第1條之1，判決如主文。
本案經檢察官江孟芝提起公訴，檢察官李佳潔到庭執行職務。
中　　華　　民　　國　　111 　年　　4 　　月　　20　　日
                  刑事第六庭  法　官 高如宜
以上正本證明與原本無異。
如不服本判決應於收受本判決後20日內向本院提出上訴書狀，並
應敘述具體理由。其未敘述上訴理由者，應於上訴期間屆滿後20
日內向本院補提理由書狀（均須按他造當事人之人數附繕本）「
切勿逕送上級法院」。 
　　　　　　　　　　　　　　　書記官　蔡雅惠
中　　華　　民　　國　　111 　年　　4 　　月　　20　　日
附錄論罪科刑法條：
修正前中華民國刑法第185條之3
駕駛動力交通工具而有下列情形之一者，處 2 年以下有期徒刑
，得併科 20 萬元以下罰金：
一、吐氣所含酒精濃度達每公升零點二五毫克或血液中酒精濃度
    達百分之零點零五以上。
二、有前款以外之其他情事足認服用酒類或其他相類之物，致不
    能安全駕駛。
三、服用毒品、麻醉藥品或其他相類之物，致不能安全駕駛。
因而致人於死者，處 3 年以上 10 年以下有期徒刑；致重傷者